臺灣新竹地方法院交通法庭裁定　　　　　　　　　 九十三年度交聲字第一三五號
　　移送機關　　交通部公路總局新竹區監理所
　　異　議　人　甲○○　　　男.
　　即受處分人原名戴彰慶）住.
右列受處分人因違反道路交通 管理處罰條例案件，對於交通部公路總局新竹區監理所
所為之裁決處分（原裁決處分案號：竹監新五字第裁五一─Ｅ00000000號，
原舉發案號：竹市警交字第Ｅ00000000號），聲明異議，本院裁定如左：
    主  文
原處分撤銷。
甲○○不罰。
    理  由
一、交通部公路總局新竹區監理所（下稱新竹區監理所）裁決理由略以：異議人即受
    處分人於民國九十三年四月三十日上午十時二十五分，駕駛其所有之車牌號碼Ｌ
    Ｗ─九五二五號自用一般小客車，於新竹市○○街禁止臨時停車處所停車，為新
    竹市警察局交通隊警員賴智文查獲掣單舉發無誤，因認異議人有違反道路交通管
    理處罰條例第五十六條第一項第一款之規定，而予以裁決罰鍰新臺幣（下同）玖
    佰元。
二、本件異議人即受處分人聲明異議意旨略以：異議人車輛係停放在棒球場前廣場之
    備用停車位，並不在馬路上，何來紅線違規停車，其後又改填人行道停車，惟停
    車地點並非人行道，爰依法聲明異議等語。
三、按犯罪事實應依證據認定之，無證據不得推定其犯罪事實；又不能證明被告犯罪
    或其行為不罰者，應諭知無罪之判決，刑事訴訟法第一百五十四條、第三百零一
    條第一項，分別定有明文。又認定不利於被告之事實，須依積極證據，苟積極證
    據不足為不利於被告事實之認定時，即應為有利於被告之認定，更不必有何有利
    之證據；且事實之認定，應憑證據，如未能發現相當證據，或證據不足以證明，
    自不能以推測或擬制之方法，以為裁判基礎；而認定犯罪事實所憑證據，雖不以
    直接證據為限，間接證據亦包括在內；然而無論直接或間接證據，其為訴訟上之
    證明，須於通常一般之人均不致有所懷疑，而得確信其為真實之程度者，始得據
    為有罪之認定，若其關於被告是否犯罪之證明未能達此程度，而有合理性懷疑之
    存在，致使無從形成有罪之確信，根據「罪證有疑，利於被告」之證據法則，即
    不得遽為不利被告之認定，亦分別有最高法院三十年上字第八一六號、四十年台
    上字第八六號、七十六年台上字第四九八六號等判例可資參照。而依道路交通管
    理處罰條例第八十九條規定，法院受理有關交通事件，準用刑事訴訟法之規定，
    前開規定自得適用於本件聲明異議案件。
    又依司法院釋字第二七五號解釋意旨：「人民違反法律上之義務而應受行政罰之
    行為，法律無特別規定時，雖不以出於故意為必要，仍須以過失為其責任條件。
    但應受行政罰之行為，僅須違反禁止規定或作為義務，而不以發生損害或危險為
    其要件者，推定為有過失，於行為人不能舉證證明自己無過失時，即應受處罰」
    ，即若行為人無故意或過失，或能舉證證明自己無過失時，即不應受處罰。
    再按人行道不得臨時停車，道路交通安全規則第一百十一條第一項第一款定有明
    文；汽車駕駛人停車時，有左列情形之一者，處新臺幣六百元以上一千二百元以
    下罰鍰：一在禁止臨時停車處所停車者，道路交通管理處罰條例第五十六條第一
    項第一款亦有明文。從而本件所應探究者即為異議人停車處所是否為人行道或其
    他禁止臨時停車之處所？
四、經查：
（一）訊據異議人坦承其所有之車號ＬＷ─九五二五號自用小客車，確於九十三年四
      月三十日上午十時二十五分，因停放於新竹市○○街及西大路路口，為警查獲
      掣單舉發並執行違規托吊不諱，此外復有現場採證照片二張在卷可稽，應堪採
      信。
（二）次查，異議人所有之上開自用小客車所停放之地點，雖經原處分機關即新竹區
      監理所於九十三年五月十四日以稽違字第九三四○○三八三六號函向新竹市警
      察局查詢，復經該局於九十三年五月二十五日會同市政府工務局至前述地點會
      勘認為係人行道無訛，此有該局九十三年五月二十五日竹市警交字第○九三○
      ○三四三六四號函一份附卷足稽。
      惟按人行道係指為專供行人通行之騎樓、走廊，及劃設供行人行走之地面道路
      ，與人行天橋及人行地下道，道路交通管理處罰條例第三條第三款定有明文。
      依卷內附件二現場圖及異議人拍攝之現場相片十二張以觀，異議人之自用小客
      車係停放於民富街靠近西大路路口處，在該區域內明顯非屬騎樓或走廊，亦未
      劃設有任何標線或設置任何標誌足以使人明確瞭解係供行人行走之地面道路；
      而該區○○○設於路側白色實線（即作為車輛停放線）尚有相當之寬度（按約
      一輛自用小客車之長度），除該接近西大路路口的區域外，同方向民富街路旁
      均劃設眾多停車位，並緊臨路側白色實線，而未劃設有任何供行人行走的地面
      道路，行人行走在民富街時只能行走於快車道上，異常危險，依該現場情狀以
      觀，顯無法令人明確知悉民富街接近西大路路口的區域係供行人行走之人行道
      甚明。證人即當時掣單舉發之警員賴智文於本院調查程序中復到庭結證稱：「
      現場是不容易看出是人行道：：」等語（參見本院九十三年七月二十八日訊問
      筆錄），足認異議人停車處所是否屬於人行道，就外觀上而言確實甚為不明。
（三）異議人雖於上開時間在該處所停車，惟其既非出於故意或過失明知該處所為人
      行道猶為之，依前開說明，即不應受處罰甚明。此外，復查無其他積極證據足
      資證明異議人確符合右開在禁止臨時停車處所停車之違規行為，證諸首揭規定
      及判例意旨，自應為有利於異議人之認定。從而，原處分機關逕依道路交通管
      理處罰條例第五十六條第一項第一款之規定，裁處異議人罰鍰玖佰元，即有未
      洽，應認為本件聲明異議人之異議為有理由，自應將原處分予以撤銷，並另為
      異議人不罰之諭知。
六、據上論斷，應依道路交通案件處理辦法第二十條，裁定如主文。
中      華      民      國    九十三    年    十 　   月    二十九  日
                                    臺灣新竹地方法院交通法庭
                                    法  官  陳健順
右正本證明與原本無異。
如不服本裁定，應於裁定送達後五日內向本院提出抗告狀。
                                    書記官  張永榮
中      華      民      國    九十三    年    十 　   月    二十九  日
